臺灣基隆地方法院民事裁定  
110年度監宣字第147號
聲  請  人  何書廷  



相對人即受
監護宣告人  劉淑卿  

關  係  人  劉鈺廷  

上列聲請人聲請監護宣告事件，本院裁定如下：          
    主    文
宣告劉淑卿（女、民國00年0月0日生、身分證統一編號：Z00000
0000號）為受監護宣告之人。
選定何書廷（男、民國00年0月0日生、身分證統一編號：Z00000
0000號）為受監護宣告之人之監護人。
指定劉鈺廷（男、民國00年0月00日生、身分證統一編號：Z0000
00000號）為會同開具財產清冊之人。
聲請費用新臺幣壹仟元由受監護宣告之人負擔。
    理    由
一、聲請意旨略以：聲請人之母即相對人劉淑卿於民國110年7月
    2日因罹患庫賈氏病，致不能為意思表示或受意思表示，為
    此聲請對其為監護之宣告，並聲請選任聲請人為監護人及指
    定關係人劉鈺廷為會同開立財產清冊之人等語。
二、按對於因精神障礙或其他心智缺陷，致不能為意思表示或受
    意思表示，或不能辨識其意思表示之效果者，法院得因本人
    、配偶、四親等內之親屬、最近一年有同居事實之其他親屬
    、檢察官、主管機關或社會福利機構之聲請，為監護之宣告
    ，民法第14條第1項定有明文。次按受監護宣告之人應置監
    護人；法院為監護之宣告時，應依職權就配偶、四親等內之
    親屬、最近一年有同居事實之其他親屬、主管機關、社會福
    利機構或其他適當之人選定一人或數人為監護人，並同時指
    定會同開具財產清冊之人；法院選定監護人時，應依受監護
    宣告之人之最佳利益，優先考量受監護宣告之人之意見，審
    酌一切情狀，並注意下列事項：一受監護宣告之人之身心狀
    態與生活及財產狀況。二受監護宣告之人與其配偶、子女或
    其他共同生活之人間之情感狀況。三監護人之職業、經歷、
    意見及其與受監護宣告之人之利害關係。四法人為監護人時
    ，其事業之種類與內容，法人及其代表人與受監護宣告之人
    之利害關係，民法第1110條、第1111條第1項及第1111條之1
    亦分別定有明文。
三、經查：
  ㈠聲請人主張之前揭事實，業據其提出長庚醫療財團法人基隆
    長庚紀念醫院診斷證明書、戶籍謄本、戶籍登記簿、中華民
    國身心障礙證明等件為證。又經本院囑託長庚醫療財團法人
    基隆長庚紀念醫院就相對人之精神狀態予以鑑定，鑑定結果
    略以：劉女（即相對人）因庫賈氏病，全癱臥床，插有鼻胃
    管及包尿布。其生活狀況及現在身心狀態經檢查結果：臥床
    ，雙眼無神，對外界事務之適當知覺理會能力嚴重缺損，語
    言表達功能缺損，無法與人正常溝通及交流，思覺失調，接
    受、維持及保存外界訊息之能力嚴重缺損，不具備經濟活動
    能力及管理處分自己財產之能力，日常生活無法自理，需專
    人24小時全日照顧，社會功能嚴重缺損。若以目前認知功能
    及生活適應功能水準作為研判基礎，劉女之臨床失智症量表
    評分CDR達3分（即屬重度失智之程度）。綜合以上所述，劉
    女之過去生活史、疾病史、身體檢查及精神狀態檢查結果，
    認劉女因「重度失智症」，致其為意思表示、受意思表示和
    辨識其意思表示效果之能力已達「完全不能」之程度，可為
    「監護宣告」等語，有長庚醫療財團法人基隆長庚紀念醫院
    111年2月25日長庚院基字第1110200098號函附精神鑑定報告
    書乙件在卷可按。綜合上情，足認相對人確因心智缺陷，已
    達不能為意思表示或受意思表示之程度。從而，聲請人聲請
    對相對人為監護之宣告，為有理由，應予准許。
  ㈡本院為審酌相對人之最佳利益，選任適任之監護人及開具財
    產清冊人之人選，依職權囑託基隆市政府社會處對聲請人、
    相對人、關係人為調查，其綜合評估及建議略以：聲請人為
    相對人之長子，為協助辦理相對人保險債務問題故聲請本案
    ，對監護人之責任及義務均有所了解，且相對人之相關事務
    主要係由其協助處理，對相對人未來之監護規劃及財產管理
    與家人均有一致共識，過去亦無對相對人有任何不利之事由
    ，經社工評估聲請人並無不適任監護人之情事，故建議選任
    聲請人為監護人。關係人劉鈺廷則為相對人之次子，與聲請
    人共同承擔處理家庭事務之責任，每周會返家探望相對人1
    次，瞭解會同人應有之責任義務，有意願擔任會同開具財產
    清冊之人，亦未對相對人有何不利事由，經社工評估劉鈺廷
    並無不適任開具財產清冊人之情事，故建議選任劉鈺廷為會
    同開具財產清冊之人等語，有基隆市政府111年1月3日基府
    社障貳字第1100282316號函附基隆市政府成年人之監護及輔
    助事件訪視評估報告在卷可參。
  ㈢本院參酌上開訪視報告及本院卷內相關證據資料，認聲請人
    為相對人之長子，其係為協助處理相對人之保險債務問題而
    提出本件聲請，監護動機正當，且過往即由聲請人處理家中
    之大小事務，並自相對人患病後，相對人之相關事務亦均由
    聲請人協助、溝通，彼此依附關係緊密，自適宜擔任相對人
    之監護人；而關係人劉鈺廷則為相對人之次子，亦為相對人
    之至親，定期前往探視相對人，親子互動良好，自有瞭解相
    對人之財產狀況，以利監督之必要。本院審酌上情，認由聲
    請人擔任監護人，應符合受監護宣告之人之最佳利益，爰選
    定聲請人為監護人，並指定劉鈺廷為會同開具財產清冊之人
    。另監護人何書廷應依據民法第1113條準用同法第1099條第
    1項之規定，對於受監護宣告之人即相對人之財產，會同劉
    鈺廷於2個月內開具財產清冊，並陳報法院，併此敘明。
四、依家事事件法第164條第2項，裁定如主文。
中　　華　　民　　國　　111 　年　　3 　　月　　21　　日
　　　　　　　　　家事法庭法  官　王美婷
以上正本係依照原本作成。
如不服本裁定應於送達後十日內向本院提出抗告狀，並繳納抗告
費新臺幣1千元。
中　　華　　民　　國　　111 　年　　3 　　月　　21　　日
　　　　　　　　　　　　　書記官  施鴻均